【裁判字號】    99,上易,883
【裁判日期】    990426
【裁判案由】    毒品危害防制條例
【裁判全文】
臺灣高等法院刑事判決                 99年度上易字第883號
上  訴  人
即  被  告  甲○○
上列上訴人即被告因違反毒品危害防制條例等案件，不服臺灣板
橋地方法院98年度易字第2321號、98年度訴字第3293號，中華民
國99年1 月29日第一審判決（起訴案號：臺灣板橋地方法院檢察
署98年度毒偵字第5200號、第5511號、98年度偵字第19612 號）
，提起上訴，本院判決如下：
    主  文
上訴駁回。
    理  由
一、按不服地方法院之第一審判決而上訴者，應向管轄第二審之
    高等法院為之；上訴書狀應敘述具體理由；上訴書狀未敘述
    上訴理由者，應於上訴期間屆滿後20日內補提理由書於原審
    法院。逾期未補提者，原審法院應定期間先命補正，刑事訴
    訟法第361條第1項、第2項、第3項分別定有明文。又第二審
    法院認為上訴書狀未敘述理由，或上訴有第362 條前段之情
    形者，應以判決駁回之，同法第367 條前段亦有明文規定。
    而所謂上訴之具體理由，必係依卷內既有訴訟資料或提出新
    事證，指摘或表明第一審判決有何採證認事、用法或量刑等
    足以影響判決本旨之不當或違法，而構成應予撤銷之具體事
    由，始足當之；倘僅泛言原判決認定事實錯誤、違背法令、
    量刑失之過重或輕縱，而未依上揭意旨指出具體事由，或形
    式上雖已指出具體事由，然該事由縱使屬實，亦不足以認為
    原判決有何不當或違法者，皆難謂係具體事由，俾與第二審
    上訴制度在請求第二審法院撤銷、變更第一審不當或違法之
    判決，以實現個案救濟及節制濫行上訴之立法目的相契合（
    最高法院97年度台上字第892 號判決參照）。是倘上訴人之
    上訴書狀雖敘述上訴理由，惟並未具體敘述第一審判決有何
    不當或違法情形，即與未敘述具體理由無異，所為上訴，即
    非適法。
二、查本件上訴人即被告甲○○因涉犯毒品危害防制條例第10條
    第2項之施用第二級毒品罪（2次）、藥事法第83條第1 項之
    轉讓禁藥罪，經原審就施用第二級毒品罪（2 次）部分各判
    處有期徒刑3月、轉讓禁藥罪部分判處有期徒刑7月，應執行
    有期徒刑1年，被告就施用第二級毒品罪（2次）部分不服原
    審判決，於民國（下同）99年3月4日具狀提起第二審上訴，
    上訴理由略以：被告前因施用毒品案件，於89年3 月22日執
    行戒治完畢，至本件98年所犯之施用毒品案件，期間已逾 9
    年之久，依毒品危害防制條例之規定，被告應屬「5 年後再
    犯」，視同初犯，應給予觀察勒戒等戒治程序，不能逕行起
    訴，本件起訴顯有不當云云。然查，原審已於判決中敘明：
    修正後之毒品危害防制條例第20條、第23條規定，僅限於「
    初犯」及「5年後再犯」2種情形，始應先經觀察、勒戒或強
    制戒治程序，不能逕行起訴，亦即設為施用毒品罪起訴條件
    之限制。但倘被告於5 年內已再犯，經依法再為保安處分或
    追訴處罰者，縱其第3次（或第3次以上）施用毒品之時間，
    在初犯之保安處分執行完畢釋放5年以後，即非屬「5年後再
    犯」之情形，且因前有「5 年內再犯」情形，顯見其再犯率
    甚高，原實施之保安處分無法收其實效，毋庸仍予寬典處遇
    ，而應依該條例第10條逕予刑罰制裁（最高法院98年度台非
    字第127號判決參照）。查被告於87年8月5 日觀察勒戒執行
    完畢後5 年內之88年間，因施用毒品案件，經原審以88年度
    毒聲字第1447號裁定送勒戒處所觀察、勒戒後，認有繼續施
    用毒品傾向，再經原審以88年度毒聲字第1920號裁定命入戒
    治處所施以強制戒治1 年，並經臺灣板橋地方法院檢察署檢
    察官以89年度毒偵字第3062號提起公訴，其強制戒治部分，
    於89年3 月22日執行完畢，起訴部分則經原審以89年度簡字
    第146號判處有期徒刑6月確定；於98年間，因施用毒品案件
    ，經原審以98年度簡字第4931號判處有期徒刑5 月確定，另
    因施用毒品案件，經原審以98年度簡字第6540號判處有期徒
    刑各4月（3次），並定應執行刑為有期徒刑10月確定，又因
    施用毒品案件，經臺灣臺北地方法院以98年度易字第1332號
    判處有期徒刑4 月確定，有本院被告前案紀錄表附卷足參，
    其既已於觀察勒戒執行完畢釋放後5 年內，再犯前揭施用毒
    品罪，則檢察官對其提起公訴，即屬合法等語，原判決之認
    定並無任何違法不當之處，上訴意旨以前揭理由認施用毒品
    罪部分不應起訴云云，業經原審判決指駁如前，自無可採，
    被告上訴未能具體指摘原判決於認定事實，適用法律及量刑
    等項有何違法或不當，揆諸上揭意旨，本件上訴顯不合法定
    程式，應予駁回，並不經言詞辯論為之。
據上論斷，應依刑事訴訟法第367條前段、第372條，判決如主文
。
中    華    民    國    99    年     4      月   26   日
                  刑事第三庭  審判長法  官  陳博志
                                    法  官  陳德民
                                    法  官  劉興浪
以上正本證明與原本無異。
不得上訴。
                                    書記官  王詩涵
中    華    民    國    99    年    4     月    26    日

司法院資訊處製作；財團法人民間司法改革基金會備份。
